【裁判字號】    95,簡上,300
【裁判日期】    950926
【裁判案由】    傷害
【裁判全文】
臺灣桃園地方法院刑事判決             95年度簡上字第300號
上  訴  人
即  被  告  乙○○
上列上訴人即被告因傷害案件，不服本院中壢簡易庭於民國95年
6 月8 日以95年度壢簡字320 號所為第一審簡易判決（聲請簡易
判決處刑案號：95年度偵字第1141號），提起上訴，本院管轄第
二審合議庭判決如下：
    主  文
上訴駁回。
    事  實
一、乙○○前透過劉志雄之介紹，將坐落於桃園縣觀音鄉崙坪村
    3 鄰崙坪51號住處附近之某房屋使用權，以新臺幣（下同）
    50,000元之代價，讓與甲○○使用，惟甲○○交付20,000元
    後，即以自來水管線尚未接通為由，拒絕給付所餘款項。嗣
    乙○○、甲○○，乙○○之妻溫淑燕、劉志雄等4 人於民國
    94年3 月29日下午6 時許，在乙○○上開住處洽談餘款給付
    事宜，乙○○與甲○○因此發生口角爭執，乙○○竟基於傷
    害之犯意，徒手毆打甲○○之臉部一拳，甲○○反手抱住乙
    ○○，二人倒地相互扭打，致甲○○受有右眼窩瘀傷3 ×3
    公分、右下巴瘀傷3 ×3 公分、右耳後瘀傷1 ×1 公分、左
    結膜出血等傷害（甲○○傷害乙○○部分，未據乙○○告訴
    ），嗣經溫淑燕之勸解，二人始停止扭打（甲○○告訴溫淑
    燕傷害部分，業據檢察官另為不起訴處分）。
二、案經甲○○訴由桃園縣政府警察局大園分局報請臺灣桃園地
    方法院檢察署檢察官聲請簡易判決處刑。
    理  由
一、訊據上訴人即被告乙○○對於上開犯行均坦承不諱，核與告
    訴人甲○○指訴情節相符，復有證人溫淑燕、劉志雄分別於
    警詢、偵查中證述明確，且有診斷證明書1 紙在卷可稽，是
    被告自白核與事實相符，應符真實。從而，本件事證明確，
    被告犯行堪以認定，應依法論科。
二、核被告所為，係犯刑法第277 條第1 項之傷害罪。原審適用
    修正前刑法第277 條第1 項、第41條第1 項前段、罰金罰鍰
    提高標準條例第1 條前段、修正前之罰金罰鍰提高標準條例
    第2 條，並審酌被告犯罪之動機、目的、手段、所生危害等
    一切情狀，量處拘役20日，並諭知如易科罰金，以銀元300
    元折算1 日。再查：
    (一)刑法及刑法施行法部分條文業於94年2 月2 日修正公布，
      並均於95年7 月1 日施行。修正後刑法第2 條第1 項之規
      定，係規範行為後法律變更所生新舊法律比較適用之準據
      法，於修正後刑法施行後，應適用修正後刑法第2 條第1
      項規定之從舊從輕之原則為比較；修正後刑法第2 條第2
      項，則為同條第1 項之特別規定，於修正後刑法施行後，
      關於非拘束人身自由之保安處分，應依修正後刑法第2 條
      第2 項之規定，適用裁判時之法律。又修正後刑法第35條
      ，乃刑之重輕之法定次序與標準，應適用裁判時之修正後
      刑法第35條之規定。修正後刑法第2 條第1 項係採從舊從
      輕原則，適用最有利於行為人之法律。既曰法律，自較刑
      之範圍為廣；除法律有特別規定者（如修正後刑法第2 條
      第2 項非拘束人身自由之保安處分適用裁判時法，又如修
      正後刑法施行法第3 條之1 第3 項、第6 條之1 、第9 條
      之3 規定之情形），應依其規定；或事關執行之緩刑之宣
      告，或犯罪在刑法修正施行前，自首在刑法施行後之自首
      部分，或程序之規定（程序從新，如刑法第四十條沒收宣
      告之程序規定），應適用裁判時之修正後刑法之規定外；
      依修正後刑法第2 條第1 項比較時，應就罪刑有關之共犯
      、未遂犯、連續犯、牽連犯、結合犯，以及累犯加重，自
      首減輕暨其他法定加減原因（如身分加減）與加減例等一
      切情形，綜其全部之結果而為比較後，整個之適用，不能
      割裂而分別適用有利益之條文。關於易科罰金之折算標準
      、易服勞役之折算標準及期限、罰金與死刑是否併予執行
      、多數有期徒刑定應執行之刑時之最高刑期之限制等之修
      正，事涉行為人易刑折算標準金額之多寡與期限之長短及
      定執行刑時能否就罰金刑併予執行或有期徒刑定應執行之
      刑時最高度之限制，亦均屬修正後刑法第2 條第1 項所應
      比較適用之法律之範圍。拘束人身自由之保安處分，並非
      屬修正後刑法第2 條第2 項規定應適用裁判時法之範圍，
      除有特別規定者外，亦屬應依修正後刑法第2 條第1 項比
      較適用之法律；從刑附屬於主刑，除法律有特別規定者外
      ，依主刑所適用之法律（以上參考最高法院95年5 月23日
      刑事庭第8 次會議決議及最高法院24年上字第4634號、24
      年上字第5292號、27年上字第2615號判例）。本件被告行
      為後法律有變更，關於刑法第277 條第1 項之傷害罪之法
      定罰金刑部分，由原定貨幣單位銀元1,000 元以下罰金，
      並依罰金罰鍰提高標準條例第一條前段規定提高為10倍（
      提高後折算為新台幣30,000 元 以下罰金），經依修正後
      刑法施行法第1 條之1 第1 項、第2 項前段規定，修正為
      貨幣單位為新台幣，並就所定數額提高為30倍，亦即修正
      為新台幣30,000元以下罰金；而法定罰金刑最低度部分，
      由修正前刑法第33條第5 款規定為銀元1 元以上，依罰金
      罰鍰提高標準條例第一條前段提高為10 倍 （提高後折算
      為新台幣30元），修正後刑法第33條第5 款則修正為新台
      幣1,000 元以上，以百元計算；就拘役部分，由修正前刑
      法第33條第4 款之拘役：1 日以上，「2 月」未滿，但遇
      有加重時，得加至「4 個月」，修正為拘役：1 日以上，
      「60日」未滿，但遇有加重時，得加至「120 日」；而就
      易科罰金之折算標準部分，由修正前刑法第41條第1 項前
      段規定（得以銀元1 元以上3 元以下折算1 日），並依修
      正前罰金罰緩提高標準條例第2 條規定提高100 倍為銀元
      10 0元以上300 元以下（即新台幣300 元以上900 元以下
      ）折算1 日，修正後刑法第41條第1 項前段則修正為得以
      新台幣1,000 元、2,000 元或3,000 元折算1 日（裁判時
      罰金罰鍰提高標準條例第2 條並已刪除）；比較行為時法
      與裁判時法，關於修正之罰金刑最高度部分，行為時法與
      裁判時法輕重相同，行為時法並無不利於被告情形，而就
      修正之罰金刑最低度部分，行為時法較有利於被告；就修
      正之拘役規定，行為時法並無不利於被告情形；而就修正
      之易科罰金之折算標準部分，亦以行為時法有利於被告；
      自應依修正後刑法第2條 第1 項前段之規定，適用行為時
      法。
    (二)以往實務見解，認原判決未及比較適用新舊法時，上訴後
      ，雖比較結果以舊法有利於行為人，而原判決別無其他撤
      銷事由，仍應由本院以此為由撤銷改判；惟修正後之規定
      係以適用行為時法為原則，因此原判決雖未及比較適用，
      然上訴後，經比較新舊法，行為後之法律並非較有利於行
      為人，仍應適用行為時法，則原判決適用行為時法即無不
      當，自不構成撤銷之事由（最高法院95年度台上字第3934
      號判決意旨可資參照）。
    (三)經核原審認事用法均無不合，審酌刑法第57條各款情形後
      之量刑亦稱妥適，且依被告犯行亦無顯可憫恕而依刑法第
      59條減刑之必要。被告雖以告訴人甲○○均未出面洽談和
      解事宜為由，提起本件上訴，請求撤銷改判，惟告訴人並
      無與被告和解、撤回告訴之義務，被告對於告訴人之傷害
      行為，亦未提起告訴，自不能以其亦有受傷，未對告訴人
      提起傷害告訴為由，指摘原判決不當，請求撤銷改判，減
      輕其刑。從而，被告提起上訴，核無理由，應予駁回。
據上論斷，應依刑事訴訟法第455 條之1 第3 項、第368 條，判
決如主文。
本案經檢察官鍾雅蘭到庭執行職務
中    華    民    國    95    年    9     月    26    日
                  刑事第四庭  審判長法  官  黃斯偉
                                    法  官  蘇昭蓉
                                    法  官  陳心婷
以上正本證明與原本無異。
本判決不得上訴。
                                    書記官  陳青瑜
中    華    民    國    95    年    10    月    3     日


司法院資訊處製作；財團法人民間司法改革基金會備份。
